臺灣高等法院刑事裁定
110年度毒抗字第626號
抗  告  人
即  聲請人  陳嘉慶


                    （現於法務部○○○○○○○○強制戒治中）
上列抗告人即聲請人因違反毒品危害防制條例案件，不服臺灣新
竹地方法院中華民國110年3月12日駁回重新審理聲請之裁定（11
0年度毒聲重字第2號），提起抗告，本院裁定如下：
    主  文
抗告駁回。
    理  由
一、原裁定意旨略以：
(一)聲請意旨略以：抗告人即聲請人陳嘉慶（即受裁定人，下稱
    聲請人）因施用第二級毒品，經原審法院以109年度毒聲字
    第40號裁定送法務部○○○○○○○○（下稱新店戒治所）附設勒戒
    所觀察、勒戒後，認有繼續施用毒品傾向，復經原審法院以
    109年度毒聲字第110號裁定令入戒治處所強制戒治。惟該強
    制戒治裁定並未說明各項評估標準分數為何，聲請人因對法
    理不甚明瞭，於後才得知原確定裁定有此違誤，爰依法聲請
    重新審理云云。
(二)按觀察、勒戒及強制戒治之裁定確定後，有下列情形之一，
    認為應不施以觀察、勒戒或強制戒治者，受觀察、勒戒或強
    制戒治處分之人，或其法定代理人、配偶，或檢察官得以書
    狀敘述理由，聲請原裁定確定法院重新審理：一、適用法規
    顯有錯誤，並足以影響裁定之結果者；二、原裁定所憑之證
    物已證明為偽造或變造者；三、原裁定所憑之證言、鑑定或
    通譯已證明其為虛偽者；四、參與原裁定之法官，或參與聲
    請之檢察官，因該案件犯職務上之罪，已經證明者；五、因
    發現確實之新證據足認受觀察、勒戒或強制戒治處分之人，
    應不施以觀察、勒戒或強制戒治者；六、受觀察、勒戒或強
    制戒治處分之人，已證明其係被誣告者；聲請重新審理，應
    於裁定確定後30日內提起；但聲請之事由，知悉在後者，自
    知悉之日起算；聲請重新審理，無停止觀察、勒戒或強制戒
    治執行之效力；但原裁定確定法院認為有停止執行之必要者
    ，得依職權或依聲請人之聲請，停止執行之；法院認為無重
    新審理之理由，或程序不合法者，應以裁定駁回之，毒品危
    害防制條例第20條之1第1項至第4項前段定有明文。
(三)經查：聲請人因違反毒品危害防制條例案件，經原審法院以
    109年度毒聲字第40號裁定令入勒戒處所觀察、勒戒，復因
    有繼續施用毒品傾向，經原審法院以109年度毒聲字第110號
    裁定令入戒治處所強制戒治，該裁定並於民國109年10月8日
    送達新店戒治所，由聲請人本人親自簽收無訛，且未經聲請
    人提起抗告，已於抗告期間屆滿（即109年10月13日）後確
    定等情，有本院被告前案紀錄表、上開裁定及送達證書等在
    卷可考。然聲請人遲至110年2月2日始經新店戒治所向原審
    法院提出重新審理之聲請，有聲請重新審理狀暨其上所蓋新
    店戒治所收受收容人訴狀戳章附卷可查，其聲請顯已逾原裁
    定確定後30日內提起之期間規定。聲請人雖稱其於後始知相
    關法律規定云云，然其於109年10月8日原確定裁定合法送達
    後，當可知悉該裁定是否有適用法規顯有錯誤之情形，要無
    僅因聲請人原持法律見解不同或疏於發現，即可主張其知悉
    在後，否則上開30日不變期間之規定，即成為具文而嚴重影
    響法之安定性。本件聲請已逾法定期間，不合法律上之程式
    ，且無從補正，依毒品危害防制條例第20條之1第4項前段應
    予駁回等語。
二、抗告意旨如後附重新審理抗告理由呈請狀、重新審理抗告狀
    影本所載（如附件一、二）。
三、按「觀察、勒戒及強制戒治之裁定確定後，有下列情形之一
    ，認為應不施以觀察、勒戒或強制戒治者，受觀察、勒戒或
    強制戒治處分之人，或其法定代理人、配偶，或檢察官得以
    書狀敘述理由，聲請原裁定確定法院重新審理：一、適用法
    規顯有錯誤，並足以影響裁定之結果者。二、原裁定所憑之
    證物已證明為偽造或變造者。三、原裁定所憑之證言、鑑定
    或通譯已證明其為虛偽者。四、參與原裁定之法官，或參與
    聲請之檢察官，因該案件犯職務上之罪，已經證明者。五、
    因發現確實之新證據足認受觀察、勒戒或強制戒治處分之人
    ，應不施以觀察、勒戒或強制戒治者。六、受觀察、勒戒或
    強制戒治處分之人，已證明其係被誣告者」、「聲請重新審
    理，應於裁定確定後30日內提起。但聲請之事由，知悉在後
    者，自知悉之日起算」、「法院認為無重新審理之理由，或
    程序不合法者，應以裁定駁回之；認為有理由者，應重新審
    理，更為裁定。法院認為無理由裁定駁回聲請者，不得更以
    同一原因，聲請重新審理」，毒品危害防制條例第20條之1
    第1項、第2項、第4項分別定有明文。又刑事訴訟法有關再
    審程序乃對確定判決認定事實錯誤所設之救濟程序，裁定不
    得作為聲請再審之對象，是對於法院令入觀察、勒戒處所施
    以觀察、勒戒及令入戒治處所施以強制戒治之裁定，如有刑
    事訴訟法第420條所定事由時，因裁定不得聲請再審，即乏
    救濟之道，因之立法者乃於毒品危害防制條例第20條之1增
    訂得聲請重新審理之規定。亦即毒品危害防制條例第20條之
    1重新審理之規定，乃刑事訴訟法再審程序之特別規定，是
    以有關聲請重新審理之程序，應優先適用毒品危害防制條例
    規定，若毒品危害防制條例未有特別規定時，則應回歸刑事
    訴訟法再審規定之適用。又重新審理之聲請是否具備合法條
    件，受理重新審理聲請之法院應先加審查，若其聲請重新審
    理之程序違背規定時，即應以其聲請不合法裁定駁回之，必
    聲請合法，始能進而審究其重新審理有無理由。
四、本院之判斷
(一)聲請人前因違反毒品危害防制條例（施用第二級毒品）案件
    ，經原審法院於109年5月13日以109年度毒聲字第40號裁定
    令入勒戒處所觀察、勒戒後，因有繼續施用毒品傾向，再經
    原審法院於109年9月25日以109年度毒聲字第110號裁定令入
    戒治處所強制戒治，其期間為6個月以上，至無繼續強制戒
    治之必要為止，但最長不得逾1年，聲請人於109年10月8日
    收受該裁定，已於109年10月13日確定等情，有原審法院109
    年度毒聲字第40號刑事裁定、109年度毒聲字第110號刑事裁
    定、本院被告前案紀錄表及公務電話查詢紀錄表等在卷可稽
    ，是聲請人遲至110年2月2日始經新店戒治所向原審法院提
    出重新審理之聲請，有聲請重新審理狀暨其上所蓋新店戒治
    所收受收容人訴狀章附卷可按（見原審卷第5至9頁），其聲
    請顯已逾原裁定確定後30日內提起之期間規定。
(二)聲請人雖以：其因對法理不甚明瞭，於後才得知依刑事訴訟
    法第225條，宣示裁定，應告以裁定意旨說明意義並告以理
    由，然原審法院109年度毒聲字第110號裁定未說明各項評估
    標準分數為何，致使其無法抗告云云（見原審卷第7頁）。
    然查：
　1.按「裁定以當庭所為者為限，應宣示之」、「宣示裁定，應
    告以裁定之意旨；其敘述理由者，並告以理由」，刑事訴訟
    法第224條第2項、第225條第2項分別定有明文。原審法院10
    9年度毒聲字第110號刑事裁定既非當庭所為之裁定，自無前
    開法條規定之適用，先予敘明。
　2.再者，現行法律並無規定必須在裁定內具體逐項列載有無繼
    續施用毒品傾向評估標準紀錄表之計分情形，且聲請人於10
    9年10月8日收受原審法院109年度毒聲字第110號刑事裁定後
    ，當可知悉該裁定內是否有此等記載，自難因聲請人疏未發
    現，即可主張其知悉在後，否則上開30日不變期間之規定，
    即成為具文而嚴重影響法之安定性。
  3.據上，本件不符毒品危害防制條例第20條之1第2項但書所稱
    「聲請之事由，知悉在後者，自知悉之日起算」之情形，聲
    請人重新審理之聲請已逾法定期間，不合法律上之程式，且
    無從補正，原審以此為由裁定駁回聲請人重新審理之聲請，
    並無違誤，聲請人提起抗告，為無理由，應予駁回。
五、至重新審理抗告狀內所提及法務部於110年3月26日新修正「
    有無繼續施用毒品傾向評估標準」一節，因聲請人係於110
    年2月2日提起本件重新審理之聲請（原審係於110年3月12日
    裁定駁回聲請人重新審理之聲請），此顯非聲請人當初提出
    重新審理聲請之依據，二者非屬同一事由，且已涉及聲請人
    聲請重新審理有無理由，因聲請人聲請重新審理不合法定程
    式，本院自無從就此實體事由為審酌，聲請人若仍主張有此
    情事，應另行向原審法院聲請重新審理，附此敘明。
據上論斷，應依刑事訴訟法第412條，裁定如主文。
中　　華　　民　　國　　110 　年　　4 　　月　　15　　日
                  刑事第十八庭  審判長法  官  何俏美
                                      法  官  葉乃瑋
                                      法  官  黃紹紘
以上正本證明與原本無異。
不得再抗告。
                                      書記官  顏淑華
中　　華　　民　　國　　110 　年　　4 　　月　　19　　日